臺灣雲林地方法院刑事判決
110年度交訴字第125號
公  訴  人  臺灣雲林地方檢察署檢察官
被      告  洪慶琮




上列被告因過失致死案件，經檢察官提起公訴（110年度調偵字
第336號），被告於準備程序中就被訴事實為有罪之陳述，經告
知簡式審判程序之旨，並聽取當事人之意見後，本院合議庭裁定
由受命法官獨任進行簡式審判程序，並判決如下：
    主    文
洪慶琮犯過失致人於死罪，處有期徒刑陸月，如易科罰金，以新
臺幣壹仟元折算壹日。
    事    實
一、洪慶琮於民國109年12月9日凌晨2時50分許，駕駛林辰柏所有
    車牌號碼000-0000號自用小客車搭載林冠錡、林松毅、林辰
    柏、楊恩綺，沿雲林縣莿桐鄉台一丁線外環道路由南往北方
    向直行，欲右轉莿桐南路，本應注意夜間雨天行車、路面濕
    潤，應注意遵守速限規定，且應注意車前狀況，並隨時採取
    必要之安全措施，而當時天候雨、夜間有照明、柏油路面濕
    潤、無缺陷、無障礙物、視距良好，理應更為注意上情，其
    卻圖快而貿然以時速逾50公里之速度行駛，致操控車輛失當
    撞擊左側槽化島路緣，衝撞至中央分隔島，橫跨莿桐南路車
    道，衝至對向車道旁農田，致林松毅受有右耳後撕裂傷約1
    公分、右頰擦傷、胸壁挫傷、腹壁挫傷、左髖部挫傷、左足
    擦挫傷、頭痛及頭暈，疑似腦震盪等傷勢；林辰柏受有頭部
    外傷併顏面擦傷及上唇撕裂傷、右側頸部及背部和左膝擦傷
    、左手前臂及左手挫傷併擦傷(過失傷害林松毅、林辰柏部
    分，業據撤回告訴，由本院不另為不受理之諭知，詳後述)
    ；楊恩綺受有顏面外傷併血腫(未據告訴)；林冠錡受有頭部
    變形、臉部嚴重挫傷、左上臂變形、左大腿變形、顱骨骨折
    併顱腦損傷致中樞神經性休克死亡。洪慶琮肇事後，報案人
    或勤務指揮中心轉來資料未報明肇事人姓名，經警前往醫院
    處理，洪慶琮在場，並當場承認為肇事人，自首而接受裁判
    。
二、案經林冠錡之父林和璋、母林梓萱訴由雲林縣警察局斗六分
    局報告臺灣雲林地方檢察署檢察官相驗後偵查起訴。
    理    由
壹、程序部分：
　　被告洪慶琮所犯之罪，非死刑、無期徒刑、最輕本刑為3年
    以上有期徒刑之罪，其於準備程序中就前揭被訴事實為有罪
    之陳述，經告知簡式審判程序之旨，並聽取其與公訴人之意
    見後，本院合議庭認無不得或不宜改依簡式審判程序進行之
    情事，依刑事訴訟法第273條之1第1項規定，裁定由受命法
    官獨任進行簡式審判程序，是本案之證據調查，依刑事訴訟
    法第273條之2規定，不受同法第159條第1項、第161條之2、
    第161條之3、第163條之1及第164條至第170條規定之限制，
    合先敘明。
貳、實體部分：
一、認定犯罪事實所憑之證據及理由：
  ㈠上開犯罪事實，業據被告於警詢、偵訊及本院審理中坦承不
    諱（見偵卷第11頁至第14頁、第31頁、第329頁至第331頁、
    第389頁、第390頁、第369頁至第375頁、調偵卷第61頁、第
    62頁、本院卷第71頁、第97頁、第138頁），核與證人楊恩
    綺、林松毅、林辰柏、證人即告訴人林和璋、林梓萱於警詢
    、偵訊之證述大致相符（偵卷第15頁至第17頁、第33頁至第
    43頁、第333頁至第338頁、第373頁至第375頁、第391頁至
    第396頁、第433頁至第435頁、調偵卷第31頁、第33頁、第5
    3頁至第55頁、相卷第115頁至第119頁、他卷第13頁、第14
    頁），並有道路交通事故現場圖、道路交通事故調查報告表
    ㈠㈡、道路交通事故現場照片47張、勘（相）驗筆錄1份、相
    驗屍體證明書1份、勘驗現場筆錄1份、檢驗報告書1份、相
    驗照片14張、雲林縣警察局斗六分局公正派出所扣押筆錄暨
    扣押物品目錄表各1份、員警職務報告及所附照片2份、國立
    臺灣大學醫學院附設醫院雲林分院診斷證明書1份、國立臺
    灣大學醫學院附設醫院雲林分院檢驗報告1份、監視器錄影
    畫面擷圖12張、現場照片17張、車輛詳細資料報表1份、證
    號查詢汽車駕駛人資料1份、雲林縣警察局109年12月9日刑
    案現場勘察採證報告表1份暨勘查照片17張、車損照片24張
    、國立成功大學醫學院附設醫院斗六分院110年6月1日成醫
    斗六醫字第1100002645號函暨急診病歷0份、內政部警政署
    刑事警察局110年7月8日刑生字第1100064878號函1份、雲林
    縣消防局110年7月5日雲消護字第1100008256號函暨雲林縣
    緊急救護案件紀錄表各1份、救護紀錄3份、雲林縣警察局斗
    六分局110年8月18日雲警六偵字第1100017335號函暨內政部
    警政署刑事警察局110年8月9日刑生字第1100079219號鑑定
    書各1份、雲林縣警察局110年6月30日刑案現場勘察採證報
    告表1份暨勘查照片11張、勘察採證同意書1份、國立臺灣大
    學醫學院附設醫院雲林分院抵院前死亡病患法醫參考資料1
    份、彰化基督教醫療財團法人雲林基督教醫院診斷證明書1
    份、雲林縣斗六分局交通分隊110報案紀錄單1份、雲林縣警
    察局斗六分局110年3月10日雲警六偵字第1100004845號函暨
    內政部警政署刑事警察局110年2月25日刑生字第1100013217
    號鑑定書各1份在卷可稽（見偵卷第19頁至第23頁、第27頁
    、第29頁、第45頁、第49頁、第51頁、第55頁至第59頁、第
    67頁至第71頁、第99頁至第123頁、第175頁至第180頁、第1
    85頁至第208頁、第339頁、第341頁、第279頁至第300頁、
    第357頁至第359頁、第397頁至第407頁、第417頁至第420頁
    、第423頁至第432頁、相卷第61頁至第84頁、第113頁、第1
    14頁、第121頁、第125頁、第126頁、第133頁至第141頁、
    第149頁至第161頁），足認被告之自白與事實相符，應堪採
    信。
  ㈡按駕駛人駕駛汽車之行車速度，應依速限標誌或標線之規定
    ；且汽車行駛時，應注意車前狀況及兩車併行之間隔，並隨
    時採取必要之安全措施，道路交通安全規則第93條第1項、
    第94條第3項分別定有明文，被告駕車自應注意上述規定。
    而依卷附道路交通事故調查報告表㈠所載，當時天候雨、夜
    間有照明、柏油路面濕潤、無缺陷、無障礙物、視距良好，並
    無不能注意之情事，被告竟疏未注意，以時速逾50公里之速
    度超速行駛、且未充分注意車前狀況而操控失當發生本件車
    禍，其行為自有過失。況本案經交通部公路總局車輛行車事
    故鑑定覆議會進行肇事原因之鑑定，認為被告「夜間雨天駕
    駛自用小客車，行駛右灣專用車道時，操控失當擦（碰）撞
    左側槽化島之路緣後再衝撞跨越橫向中央分隔島，撞至對向
    東北側農田，為肇事原因。」有交通部公路總局110年5月12
    日路覆字第1100038429號函暨覆議意見書各1份在卷可佐（
    偵卷第251頁至第255頁）。又被告上開過失行為導致被害人
    林冠錡死亡，堪認被告之過失與被害人死亡之結果間具有相
    當因果關係無訛。
  ㈢綜上，本案事證明確，被告犯行堪以認定，應予依法論科。
二、論罪科刑之理由：
  ㈠核被告所為，係犯刑法第276條之過失致人於死罪。
  ㈡被告於肇事後，報案人或勤指中心轉來資料未報明肇事人姓
    名，處理人員前往傷者就醫之醫院處理，肇事人在場，並當
    場承認為肇事人乙情，有雲林縣警察局斗六分局交通小隊道
    路交通事故肇事人自首情形紀錄表在卷可稽（見偵卷第73頁
    ），是被告係對於未發覺之犯罪自首而接受裁判，爰依刑法
    第62條前段之規定減輕其刑。
  ㈢爰以行為人之責任為基礎，審酌被告駕車上路，本應注意遵
    守相關交通法規，竟未確實遵守上開道路交通規則，因而造
    成本件交通事故發生，並致被害人林冠錡死亡，雖非如故意
    行為之惡性重大，但因被告此過失行為剝奪被害人林冠錡之
    生命權，對於被害人家屬之損失實已無從回復，精神上亦受
    到重大悲痛，被告犯行所生危害確屬重大，誠值非難；惟念
    及被告前未曾因犯罪而經法院判決處刑，有臺灣高等法院被
    告前案紀錄表存卷可參（見本院卷第5頁），素行良好，且
    被告犯後坦承犯行，雖未與告訴人林和璋、林梓萱調解成立
    ，然除強制汽車責任保險之理賠外，另於111年1月28日賠償
    告訴人2人新臺幣（下同）60萬元，有匯款回條影本1紙在卷
    足憑（見本院卷第103頁、第141頁），堪認其犯後設法彌補
    告訴人2人；另考量本件交通事故之發生被告為肇事原因，
    暨被告於本院審理時自陳之教育程度、職業、家庭生活經濟
    狀況（見本院卷第139頁)，即告訴人2人之意見（見本院卷
    第103頁）等一切情狀，量處如主文所示之刑，並諭知如易
    科罰金之折算標準。
三、被告雖請求本院對其宣告緩刑(見本院卷第140頁)，惟查，
    本案被告雖坦承犯行，然被告過失之情節非輕，業已導致被
    害人林冠錡死亡之結果，且被告迄今僅賠償60萬元，而未與
    告訴人林和璋、林梓萱達成和解或調解，告訴人2人亦表示
    希望可以拿到全部的賠償等語(見本院卷第103頁)，經本院
    斟酌上情及全案情節後，認本案不宜為緩刑之宣告，併此說
    明。
四、被告上開過失行為，致告訴人林松毅、林辰柏因而受有上開
    傷勢，起訴書論罪法條雖漏未記載刑法第284條前段之過失
    傷害罪之法條，然起訴書業已載明被告上開過失行為致林松
    毅、林辰柏受有該等傷勢，自為起訴效力所及。按告訴乃論
    之罪，告訴人於第一審辯論終結前，得撤回其告訴；又告訴
    經撤回者，法院應諭知不受理之判決，刑事訴訟法第238條
    第1項及同法第303條第3款分別定有明文。本案被告對告訴
    人林松毅、林辰柏所犯過失傷害罪，依刑法第287條前段之
    規定，須告訴乃論。茲因告訴人林松毅、林辰柏與被告已調
    解成立，並於審理中具狀撤回本案過失傷害告訴，此有本院
    調解筆錄、刑事撤回告訴狀2紙存卷足憑（見本院卷第91頁
    、第107頁、第127頁），揆諸前開說明，過失傷害部分本應
    為不受理判決之諭知，惟因此部分如成立犯罪，與被告前開
    業經論罪科刑之過失致死罪，具有想像競合犯之裁判上一罪
    關係，爰不另為不受理之諭知，併此敘明。
據上論斷，依刑事訴訟法第273條之1第1項、第299條第1項前段
，判決如主文。
本案經檢察官段可芳提起公訴，檢察官林豐正到庭執行職務。
中　　華　　民　　國　　111 　年　　3 　　月　　10　　日
                  刑事第二庭  法  官  簡鈺昕
以上正本證明與原本無異。　　　　　　　　　
如不服本判決應於收受判決後20日內向本院提出上訴書狀，並應
敘述具體理由；其未敘述上訴理由者，應於上訴期間屆滿後20日
內向本院補提理由書（均須按他造當事人之人數附繕本）。「切
勿逕送上級法院」。
                              書記官  林芳宜
中　　華　　民　　國　　111 　年　　3 　　月　　10　　日
附錄本案論罪科刑法條全文：
中華民國刑法第276條
因過失致人於死者，處5年以下有期徒刑、拘役或50萬元以下罰
金。